Inventaris van het archief van de Raad voor de Woningbouw en haar subcommissies, 1955-1961
Nationaal Archief, Den Haag
Raad voor de Woningbouw
VROM / Raad voor de Woningbouw
1955-1961
V13
0.20 meter; 30 inventarisnummers.
Normale geschreven, getypte en gedrukte documenten, geen bijzondere handschriften.
Nationaal Archief, Den Haag
Raad voor de Woningbouw (1955-1961)
Raad voor de Woningbouw / Subcommissie I
Raad voor de Woningbouw / Subcommissie II
Raad voor de Woningbouw / Subcommissie III
Raad voor de Woningbouw / Subcommissie IV
Raad voor de Woningbouw / Subcommissie VI
Raad voor de Woningbouw / Subcommissie VII
Raad voor de Woningbouw / Subcommissie VIII
Raad voor de Woningbouw / Subcommissie X
Het archief van de Raad voor de Woningbouw bevat notulen, zowel van de raad zelf als van haar subcommissies, stukken betreffende instelling, samenstelling, werkwijze en ontbinding van de raad en stukken betreffende aan de minister uitgebrachte adviezen.
Archiefvorming
Geschiedenis van de archiefvormer
Na de Tweede Wereldoorlog werd de woningnood een groot probleem. Er moesten snel nieuwe stadsuitbreidingen plaatsvinden. Voldoende continuïteit in de woningbouw en beschikbaarheid van voldoende arbeidskrachten waren belangrijk.
In 1946 was reeds door de minister van Openbare Werken en Wederopbouw, minister dr. ir. J.A. Ringers, de Eerste Voorlopige Raad voor de Volkshuisvesting ingesteld, welke de minister adviezen uitbracht op het gebied van de Volkshuisvesting. In 1955 werd door de minister van Wederopbouw en Volkshuisvesting de Raad voor de Woningbouw ingesteld. Op 20 december 1955 vond de installatie van deze raad plaats door minister ir. H.B.J. Witte.
De Raad had als taak om op verzoek of op eigen initiatief de minister van advies te dienen, omtrent maatregelen van algemene strekking, welke in verband met het woningtekort van overheidswege zouden kunnen worden genomen ter bevordering van de woningbouw binnen het kader van de bouwnijverheid.
In deze raad hadden twintig organen zitting, die zich met de woningbouw bezig hielden w.o. ook vertegenwoordigers van de gezamenlijke provincies en gemeenten. In 1956 werden er tien Subcommissies door de raad gevormd. Elke Subcommissie was belast met de bestudering van een bepaald onderdeel van de problemen, die zich rondom de woningbouw afspeelden. De resultaten van de werkzaamheden van deze Subcommissies werden voorgelegd aan de raad. Wanneer de raad hiermee accoord ging werd dit resultaat in de vorm van een advies aan de minister voorgelegd.
De Subcommissies hadden de volgende taken:
Subcommissie 1 Bestudering van de gang van zaken bij de voorbereiding van bouwplannen ter stimulering van de regionale samenwerking en de continuïteit in de woningbouw
Subcommissie II Bestudering van verdere mogelijkheden inzake prefabricage, systeembouw, standaardisatie en vervangingsmogelijkheden
Subcommissie III Bestudering van de verhoging van de arbeidsprestatie
Subcommissie IV Bestudering, welke belemmeringen de realisering van een woningbouw-plan in de weg staan tijdens de voorbereiding en de uitvoering en welke maatregelen moeten worden getroffen om de oorzaken van vertraging weg te nemen
Subcommissie V Bestudering van opleiding, scholing en herscholing van bouwvakarbeiders
Subcommissie VI Bestudering van de voorziening van hoeverre vervangende materialen toepassing kunnen vinden
Subcommissie VII Onderzoek naar de mogelijkheid van plaatselijke of regionale samenwerking in het bouwvak
Subcommissie VIII Bestudering van de mogelijke consequenties van een wijziging in het systeem van contingentering van het bouwvolume en gevolgen van opheffing van de volumenbeperking met behoud van premiëring
Subcommissie IX Bestudering van de structurele problemen in de bouwnijverheid
Subcommissie X Bestudering van de mogelijkheden van financiering van de premiebouw
Er zijn geen stukken van Subcommissie V aanwezig omdat deze nooit advies heeft uitgebracht. Door samenvoeging van de Subcommissies I en VII werd de benaming van de Subcommissies VIII en IX gewijzigd in resp. Subcommissie VII en VIII. De Subcommissie IX hield hierdoor op te bestaan.
In de periode 1956-1959 heeft de raad 19 adviezen aan de minister uitgebracht. In 1959 was er al sprake, dat er een fusie met de Voorlopige Raad voor de Volkshuisvesting zou gaan plaatsvinden, omdat deze twee raden elkaars werkterrein overlapten. De fusie vond plaats in 1961. Door deze samensmelting ontstond toen de Tweede Voorlopige Raad voor de Volkshuisvesting. Dit werd in 1965 de Raad voor de Volkshuisvesting.
Geschiedenis van het archiefbeheer
Door de ministeries van Openbare Werken en Wederopbouw (1945-1947) is de Raad voor de Woningbouw ingesteld. Dit departement was de beleidsvoorganger van het ministerie van Volkshuisvesting, Ruimtelijke Ordening en Milieubeheer (1982 -). Het archief van de raad werd in 1990 overgeplaatst naar de Dienst Documentaire Informatie, Semi-Statisch Archief van het ministerie van Volkshuisvesting, Ruimtelijke Ordening en Milieubeheer te Den Haag.
De verwerving van het archief
Overbrenging van een overheidsarchief
De verwerving van het archief
Het archief is krachtens bepalingen van de Archiefwet overgebracht.
Inhoud en structuur van het archief
01.01.01
Inhoud
Na de inventarisatie zijn de volgende bescheiden bewaard: stukken van algemene aard, adviezen uitgebracht aan de minister en notulen van de subcommissies.
Selectie en vernietiging
De totale omvang van het archieven bedroeg bij aanvang van de inventarisatie 0.8 meter. In totaal werd er 0.6 meter archief vernietigd zodat 0.2 meter overbleef. Dit komt neer op een vernietingspercentage van 75%.
De stukken zijn vernietigd op basis van de vernietigingslijst VROM, onder-deel Bedrijfsvoering, vastgesteld bij Besluit van minister van WVC van 4 november 1993 nr. 93.934, gepubliceerd in de Staatscourant van 21 december 1993 nr.445.
Aanwijzingen voor de gebruiker
Openbaarheidsbeperkingen
Volledig openbaar.
Materiële beperkingen
Aanvraaginstructie
Openbare archiefstukken kunnen online worden aangevraagd en gereserveerd. U kunt dit ook via de terminals in de studiezaal van het Nationaal Archief doen. Om te kunnen reserveren dient u de volgende stappen te volgen:
U maakt een profiel aan op www.gahetna.nl, en logt vervolgens in
Via de archiefinventaris (alleen de beschrijvingen met rode nummers) selecteert u het gewenste archiefstuk door op de knop 'Reserveren' te klikken
In het volgende scherm geeft u aan op welke dag u het archiefstuk wilt inzien
Indien u zich bevindt in de studiezaal en een tafelnummer heeft ontvangen kunt u dit nummer vermelden. Als u geen tafelnummer heeft kunt u tafelnummer 777 laten staan
Vervolgens bevestigt u uw reservering door deze te versturen.
Verwant materiaal
Beschikbaarheid van kopieën
Verwante archieven
2.17.13 - Inventaris van het archief van de Commissie van Advies voor de Woningbouw, 1941-1995
2.17.14 - Inventaris van de archieven van de Eerste Voorlopige (1946-1961), de Tweede Voorlopige (1962-1965) en de Raad voor de Volkshuisvesting (1965-1996), met commissies en werkgroepen
2.17.15 - Inventaris van de archieven van Commissies en Werkgroepen inzake Volkshuisvesting, 1947-1978
2.17.17 - Inventaris van het archief van de Commissie van Advies ter bevordering van de bouw van Goede en Goedkope Woningen, 1974-1981
2.17.18 - Inventaris van het archief van de Coördinatiecommissie Stadsvernieuwing, 1975-1994
Beschrijving van de series en archiefbestanddelen
- Stukken van algemene aard
  - Notulen van de Raad voor de Woningbouw, 1955-1959; 1-2
    - 1955-1956, 1
    - 1957-1959, 2
- Stukken betreffende bijzondere onderwerpen
  - Stukken betreffende de instelling, samenstelling, werkwijze en ontbinding van de raad, 1955-1961.; 3
  - Adviezen, uitgebracht aan de minister omtrent maatregelen, welke van overheidswege zouden kunnen worden genomen ter bevordering van de woningbouw binnen het kader van de totale bouwnijverheid, met bijlagen, 1956-1959; 4-22
    - Continuïteit in de woningbouw, 1956, 4
    - Beschikbaarstellen van bouwrijpe terreinen, 1956, 5
    - Samenwerking tussen opdrachtgever, architect en aannemer, ten aanzien van de gelijkvormigheid van werkmethoden, 1956, 6
    - Verlenging van de arbeidsduur in het bouwbedrijf, 1956, 7
    - Unificatie van bouwvoorschriften, 1956-1957, 8
    - Prestatiebeloning in het bouwbedrijf, 1956-1958, 9
    - Woningbouwcontingentering, 1957, 10
    - Belemmerende bepalingen bij de uitvoering van de woningbouw, 1956, 11
    - Standaardisatie en normalisatie, 1956-1957, 12
    - Vertragende factoren bij het verlenen van gemeentelijke bouwvergunningen, 1957, 13
    - Voorzieningen van bouwmaterialen, 1957, 14
    - Prijsvoorschriften landbouwbouwgronden, 1957, 15
    - Migratie uit de grote steden naar plattelandsgemeenten, 1957, 16
      advies ontbreekt
    - Mogelijkheid tot een objectieve bouwprijsbeoordeling, 1958, 17
    - Bouwen door vrijwilligers en zelfbouwers, 1958, 18
    - Financiering van de woningbouw te Eindhoven en de oprichting van de Nationale Woningmaatschappij, 1958, 19
    - Instellen van regionale werkgelegenheidscommissies voor de bouwnijverheid, 1958, 20
    - Unificatie voorschriften bij Openbare Nutsbedrijven en Brandweerdiensten betrekking hebbend op woningen, 1958, 21
    - Periodieke informatie aan de minister inzake de situatie op de arbeidsmarkt, 1959, 22
- Subcommissies
  - Notulen Subcommissie I, 1956; 23
  - Notulen Subcommissie II, 1956; 24
  - Notulen Subcommissie III, 1956-1958; 25
  - Notulen Subcommissie IV, 1956-1958; 26
  - Notulen Subcommissie VI, 1956; 27
  - Notulen Subcommissie VII, 1956-1958; 28
  - Notulen Subcommissie VIII, 1957; 29
  - Notulen Subcommissie X, 1958; 30